【裁判字號】    90,上易,1037
【裁判日期】    900430
【裁判案由】    家庭暴力防治法
【裁判全文】
臺灣高等法院高雄分院刑事判決                    九十年度上易字第一三七號
    上  訴  人  台灣高雄地方法院檢察署檢察官
    被      告  張甲忠
右上訴人因被告違反家庭暴力防治法案件，不服臺灣高雄地方法院九十年度易緝字第
六十九號中華民國九十年四月三十日第一審判決（起訴案號：臺灣高雄地方法院檢察
署八十九年度偵字第一四一六七號），提起上訴，本院判決如左：
    主  文
上訴駁回。
    理  由
一、公訴意旨略以：被告張甲忠係乙○○之子，二人具有家庭暴力防治法第三條第三
    款所定之家庭成員關係，被告曾於八十九年六月五日經臺灣屏東地方法院依家庭
    暴力防治法第十三條規定，以八十九年度家護字第八五號民事通常保護令裁定應
    遠離乙○○位於高雄市○○區○○路八號住處至少一百公尺。詎料，被告竟違反
    法院上述裁定，於八十九年六月二十二日晚間十一時許，強行進入乙○○位於高
    雄市○○區○○路八號住處居住，因認被告張甲忠涉有為家庭暴力防治法第五十
    條第四款之罪嫌。
二、本件公訴人認被告張甲忠涉有違反家庭暴力防治法罪嫌，係以右揭事實，業據告
    訴人乙○○指訴綦詳，復有台灣屏東地方法院八十九年家護字第八十五號民事通
    常保護令附卷可參等語，為其論據。
三、訊據被告張甲忠堅詞否認有何違反家庭暴力防治法之犯行，辯稱：我沒有收到民
    事通常保護令的裁定，並不知道我父親真的有聲請，也不知道家庭保護令的內容
    是什麼等語。經查：被告張甲忠因對告訴人乙○○實施家庭暴力行為，經屏東縣
    警察局恆春分局向台灣屏東地方法院聲請通常保護令，並經屏東地方法院於八十
    九年六月五日以八十九年度家護字第八五號裁定核發民事通常保護令在案，有台
    灣屏東地方法院八十九年度家護字第八五號民事通常保護令可參，而告訴人乙○
    ○於原審調查時自承：「（問：送達給張甲忠的裁定是否是你幫他收的？）答：
    是，但是我有寄到恆春給他奶奶，他奶奶跟我說有把保護令交給他，他奶奶也有
    聲請保護令」（見原審卷第三十八頁）等語，是該民事通常保護令係由告訴人乙
    ○○代被告張甲忠收受，並委請證人即被告之祖母林日代為轉交一情，業經告訴
    人乙○○供述在卷，而被告張甲忠之叔叔張瑞明於原審審理中證稱：「那張保護
    令是乙○○託我媽媽拿回去，要拿給張甲忠，結果很多張放在一起，我媽媽只拿
    他自己的那一張給張甲忠看，其餘的不知道拿去那邊」（見原審卷第五十五頁）
    ；核與張瑞明之母親即證人林日於原審供稱：「（問：是否就像張瑞明所述的如
    此？）答：是」（見原審卷第五十五頁）、本院審理時亦供稱：「（問：乙○○
    有拿一份張甲忠的保護令給你收？答：有，我看不到張甲忠，就不知道放在那裡
    了」（見本院刑事卷九十年六月十八日訊問筆錄）等語相符，足認被告張甲忠尚
    未收受乙○○所聲請之保護令，應屬真實，被告張甲忠辯稱不知家庭保護令之內
    容一詞，應堪採信。雖被告張甲忠自承曾梅香曾向其表示告訴人乙○○有聲請家
    庭保護令，要伊不要回家等語，然以被告張甲忠事實上並未收受前開裁定，縱曾
    梅香曾向被告表示其父乙○○已聲請家庭保護令，被告張甲忠仍對曾梅香之言有
    所懷疑，實屬可能，況被告張甲忠於八十九年六月二十二日返回告訴人乙○○位
    於高雄市○○區○○路八號之住家時，告訴人乙○○並無表示反對之意（見原審
    卷第三十七頁），足見被告張甲忠主觀認定其進入該處係經告訴人乙○○允許一
    情，亦屬合理；再者，以民事通常保護令之內容甚為多樣，對各相對人所為之裁
    定內容亦各有不同，被告張甲忠既未收受前開裁定，實難僅依曾梅香曾向被告張
    甲忠表示不要回家等簡單之語，即認被告張甲忠對前開裁定之內容已有所知悉。
    從而，被告張甲忠既未曾收受前開民事通常保護令，自無從知悉該裁定之內容，
    縱被告張甲忠有未遠離告訴人乙○○住家一百公尺之行為，亦難認被告張甲忠有
    違反法院依家庭暴力防治法第十三條、第十五條所為裁定之故意。此外復查無其
    他積極證據足認被告張甲忠確有公訴人所指違反家庭暴力防治法第五十條第四款
    之犯行，其犯罪即屬不能證明。
六、原審以不能證明被告張甲忠犯罪，依法諭知無罪，核無不合，檢察官上訴指摘原
    判決不當，為無理由，應予駁回。
據上論斷，應依刑事訴訟法第第三百六十八條，判決如主文。
本案經檢察官林應華到庭執行職務。
中      華      民      國    九十      年      六      月    二十九    日
                              臺灣高等法院高雄分院刑事第八庭
                  審判長法官
                                            法官
                                            法官
不得上訴。


司法院資訊處製作；財團法人民間司法改革基金會備份。
